【裁判字號】    97,交抗,915
【裁判日期】    970930
【裁判案由】    聲明異議
【裁判全文】
臺灣高等法院臺中分院刑事裁定         97年度交抗字第915號
抗 告人 即
原處分機關  交通部公路總局臺中區監理所彰化監理站
法定代理人  乙○○
相  對  人
即受處分人  甲○○
上列抗告人因受處分人違反道路交通管理處罰條例聲明異議案件
，不服臺灣彰化地方法院中華民國97年6月25日所為裁定（97年
度交聲字第666號），提起抗告，本院裁定如下：
    主  文
抗告駁回。
    理  由
一、原處分意旨略以：受處分人甲○○於民國（下同）97年5月2
    日晚間9時7分許，駕駛車牌號碼QW-8907號自用小客車，在
    彰化縣埔心鄉○○村○○○路、二抱路口，為警舉發「汽車
    駕駛人酒精濃度超過規定標準」違規，爰依道路交通管理處
    罰條例第35條第1項第1款、第24條第1項第2款處新台幣1950
    0元罰緩，吊扣駕駛執照12個月，並施以道安講習等語。
二、原裁定意旨略以：上開違規事實為受處分人所自承，且有彰
    化縣警察局溪湖分局舊館派出所彰警交字第I00000000號舉
    發違反道路交通管理事件通知單一紙在卷可稽，此部分事實
    可堪認定。而道路交通管理處罰條例第68條修正後已刪除「
    吊扣或」等字，即已將「受吊扣駕駛執照之處分係吊扣其持
    有之各級車類駕駛執照」部分之規定廢除，依現行條文解釋
    ，即係受吊銷駕駛執照處分者，仍維持吊銷其持有之各級車
    類駕駛執照，至受吊扣駕駛執照處分者，則僅限於吊扣其違
    法或違規當時所駕駛車輛之駕駛執照，不得同時一併吊扣其
    持有之其他各級車類駕駛執照。故受處分人之聲明異議為有
    理由，原處分關於吊扣駕駛執照12個月部分撤銷，應吊扣受
    處分人小型車駕駛執照1年等語。
三、抗告意旨略以：汽車駕駛人因違反道路交通管理處罰條例第
    35條之規定吊扣駕駛執照處分，如無當時駕照車種之駕駛執
    照，仍應吊扣其持有其他車種之駕駛執照，主要係考量其違
    規行為對道路交通秩序之維持及道路交通安全已生較大影響
    ，基於一人一照原則，故吊扣其持有之駕駛執照，以限制其
    繼續駕車行駛道路之權利，係屬駕駛行為之限制，不因其駕
    駛車類之不同而有所差異，爰依法提起抗告請求撤銷原裁定
    ，另為適法裁定等語。
四、經查：
（一）按汽車駕駛人飲用酒類或其他類似物後，其吐氣所含酒精
      濃度超過每公升0.25毫克或血液中酒精濃度超過百分之0.
      05以上者，不得駕車；汽車駕駛人，有第35條第1項規定
      之酒後駕車情形，應接受道路交通安全講習；汽車駕駛人
      ，駕駛汽車經測試檢定酒精濃度超過規定標準，處新臺幣
      15000元以上60000元以下罰鍰，並當場移置保管該汽車及
      「吊扣」其駕駛執照1年，道路交通安全規則第114條第2
      款、道路交通管理處罰條例第24條第1項第2款、第35 條
      第1項第1款分別定有明文。
（二）次按道路交通管理處罰條例第35條第1項之規定所稱之「
      駕駛執照」，依95年3月1日修正施行前之道路交通管理處
      罰條例第68條規定：「汽車駕駛人，因違反本條例及道路
      交通安全規則之規定，受吊扣或吊銷駕駛執照處分時，吊
      扣或吊銷其持有各級車類之駕駛執照。」係指違規人持有
      之各級車類駕駛執照均應予吊扣，然該條嗣於94年12月14
      日修正公布並於95年3月1日施行，修正施行後之條文業已
      刪除「吊扣或」等字，即已將「受吊扣駕駛執照之處分係
      吊扣其持有之各級車類駕駛執照」部分之規定廢除，依現
      行條文解釋，即係受吊銷駕照處分者，仍維持吊銷其持有
      之各級車類駕駛執照，至於受吊扣駕照處分者，則僅吊扣
      其違法或違規當時所駕駛車輛之駕駛執照，不再吊扣其持
      有之各級車類駕駛執照。至於受處分人僅領有最高等級之
      職業聯結車駕駛執照，致無較低等級車類之自用小客車駕
      駛執照可供吊扣，此係源於道路交通安全規則關於「一照
      原則」之駕照管理問題，要不能因執行困難或法規漏洞，
      即置立法修正通過之條文不予遵守適用，遽擴張解釋認應
      吊扣受處分人之各級車類駕駛執照。又該修正條文之立法
      說明略以：「原條文將違法或違規駕駛人所持有各級車類
      之駕駛執照一併吊扣或吊銷，失之過酷，影響人民工作及
      生活甚鉅，爰修正之」等語，其立法意旨在於最高級車類
      之駕駛執照係受處分人賴以維生之工具，而受處分人駕駛
      較低等級車類之車輛違規受罰，卻一併吊扣其最高等級車
      類駕駛執照，對受處分人之工作權及生存權造成極大之損
      害，有違比例原則，故予修法。而道路交通安全規則對於
      汽車駕駛執照之管理，採取一照原則，固然導致越級駕駛
      人違規酒駕時，受有執行上無法吊扣較低等級駕照之利益
      ，然此關於駕駛執照管理所衍生之問題，宜由修法解決，
      尚不得於駕駛人無較低等級車類駕駛執照可供吊扣時，即
      率爾代以吊扣其所領有之較高等級車類駕駛執照。
（三）本件受處分人上開違規事實為受處分人所自承，有彰化縣
      警察局溪湖分局舊館派出所彰警交字第I00000000號舉發
      違反道路交通管理事件通知單、交通部公路總局臺中區監
      理所彰化監理站彰監四字第裁64-I00000000號違反道路交
      通管理事件裁決書各一份附卷可稽，是受處分人酒後駕駛
      自小客車之違規事實明確。惟受處分人所領有者係普通大
      貨車駕駛執照，依修正後道路交通管理處罰條例第68條規
      定，受吊扣駕駛執照處分時，已不得再吊扣受處分人所持
      有各級車類之駕駛執照，原處分不察，竟吊扣受處分人所
      持有之普通大貨車駕駛執照，即非適法。原審認受處分人
      異議有理由，撤銷原處分之吊扣駕駛執照部分，另諭知應
      吊扣自用小客車之駕駛執照，於法尚無不合。抗告人未審
      酌新修正法律之規定，以同法第35條第1項第1款為由，認
      應剝奪受處分人之汽車駕駛用路權，提起抗告，為無理由
      ，應予駁回。
五、據上論結，應依道路交通案件處理辦法第26條，刑事訴訟法
    第412條，裁定如主文。
中    華    民    國    97    年    9     月    30    日
            刑事第十庭    審判長法  官  林  照  明
                                法  官  郭  瑞  祥
                                法  官  林  欽  章
上列正本證明與原本無異。
不得再抗告。
                                書記官  許  哲  禎
中    華    民    國    97    年    10    月    3     日


司法院資訊處製作；財團法人民間司法改革基金會備份。
